臺灣臺南地方法院臺南簡易庭民事判決
110年度南簡字第212號
原      告  翁禕晨  
訴訟代理人  侯信逸律師
複代理人    陳家宜律師
被      告  黃智祥  


訴訟代理人  李季錦律師
上列當事人間請求侵權行為損害賠償事件，經本院刑事庭以109
年度交簡附民字第147號刑事附帶民事訴訟裁定移送前來，經本
院於民國110年8月4日言詞辯論終結，判決如下：
    主  文
被告應給付原告新臺幣參萬陸仟陸佰捌拾玖元，及自民國一零九
年九月二十四日起至清償日止，按週年利率百分之五計算之利息
。
原告其餘之訴駁回。
訴訟費用由被告負擔五分之一，餘由原告負擔。
本判決原告勝訴部分得假執行。但被告如以新臺幣參萬陸仟陸佰
捌拾玖元為原告預供擔保，得免為假執行。
原告其餘假執行之聲請駁回。　　　
　　事實及理由
壹、程序事項：
    訴狀送達後，原告不得將原訴變更或追加他訴，但擴張或減
    縮應受判決事項之聲明者，不在此限，民事訴訟法第255條
    第1項第3款定有明文。本件原告起訴時原訴之聲明第1項請
    求「被告應給付原告新臺幣（下同）891,776元，及自起訴
    狀繕本送達翌日起至清償日止，按週年利率5％計算之利息」
    ，嗣於民國110年7月29日具狀變更原訴之聲明為「被告應給
    付原告891,776元，及自民事準備狀繕本送達翌日起至清償
    日止，按週年利率5％計算之利息；被告應給付原告7,768元
    ，及自追加訴之聲明暨辯論意旨狀送達翌日起至清償日止，
    按週年利率5％計算之利息」，核原告所為係擴張應受判決事
    項聲明，原告之訴訟標的及請求之原因事實仍屬相同，揆諸
    前開說明，自為適法，合先敘明。
貳、實體方面：
一、原告起訴主張：
    被告於108年9月30日13時25分許，駕駛車牌號碼000-0000號
    自小客車(下稱系爭自小客車)，在臺南市○○區○○○路0號前由
    南往北之北向車道路邊停等時，本應注意該路段劃設行車分
    向線，由該路邊起步橫跨越東橋一路北向車道欲左轉彎至該
    路南向車道往南行駛時，應讓東橋一路北向車道行進中之車
    輛優先通行，詎被告竟疏未注意及此，橫越至東橋一路北向
    車道中，欲左轉彎至對面即東橋一路南向車道以往南行駛；
    適原告騎乘車牌號碼000-000號普通重型機車(下稱系爭機車
    )沿東橋一路北向車道由南往北方向直行而來，看見被告車
    輛駛出上開路邊進入其車道時，已煞車閃避不及，雙方因而
    發生碰撞，致原告人車倒地(下稱系爭事故)，造成原告受有
    受有左胸壁挫傷、雙小腿擦傷挫傷、左肘挫傷、右肩挫傷等
    傷害（下稱系爭左胸壁挫傷等傷害），並有右肩旋轉肌腱大
    破裂之情形，系爭機車亦因而毀損。爰依民法侵權行為法律
    關係，請求被告賠償1.醫療費用37,061元、2.看護費用132,
    000元、3.醫療耗材費用730元4.復健費用13,217‬元、5.疤
    痕修復之醫學美容費用40,000元、6.就診交通費用19,210元
    、7.機車修理費用3,750元、8.不能工作損失153,576元、9.
    精神慰撫金500,000元，合計共請求899,544‬元。並聲明：
    被告應給付原告891,776元，及自民事準備狀繕本送達翌日
    起至清償日止，按週年利率5％計算之利息；被告應給付原告
    7,768元，及自追加訴之聲明狀送達翌日起至清償日止，按
    週年利率5％計算之利息。並願供擔保請准宣告假執行。
二、被告則以：
　㈠系爭事故發生於000年0月00日13時25分，原告經奇美醫療財
    團法人奇美醫院（下稱奇美醫院）診斷，受有系爭左胸壁挫
    傷等傷害，當日原告右肩並無骨頭斷裂及關節脫位，卻於4
    天後之10月4日，經高雄榮民總醫院臺南分院診斷右肩旋轉
    肌腱大破裂，且未提出任何檢查報告，被告否認該傷害與系
    爭事故之因果關係。
  ㈡對原告請求賠償項目及金額表示意見如下：
　⒈醫療費用37,061元之部分：
　  願給付原告於108年9月30日至奇美醫院看診之醫療費用820
    元。其餘住院費用及醫療費用與原告右肩旋轉肌腱破裂有關
    ，被告否認其與系爭事故之因果關係，故不願給付。
　⒉看護費用132,000元之部分：
　　此費用與原告右肩旋轉肌腱破裂有關，被告否認其與系爭事
    故之因果關係，故不願給付。
　⒊醫療耗材費用730元之部分：
　　願給付原告於108年10月1日所花費之70元部分。其餘部分係
    用於原告右肩旋轉肌腱破裂，被告否認其與系爭事故之因果
    關係，故不願給付。
　⒋復健費用13,217‬元之部分：
　　係用於原告右肩旋轉肌腱破裂，被告否認其與系爭事故之因
    果關係，故不願給付。
　⒌疤痕修復之醫學美容費用40,000元之部分：
　　係用於原告右肩旋轉肌腱破裂，被告否認其與系爭事故之因
    果關係，故不願給付。
　⒍就診交通費用19,210元之部分：
　　願給付原告至奇美醫院之交通費用160元，其餘費用與系爭
    事故無因果關係，被告不願給付。
　⒎機車修理費用3,750元之部分：
　　原告機車已使用26年，工資1,250元之部分願意給付，零件
    願照折舊予以給付。
　⒏不能工作損失153,576元之部分：
　　與原告右肩旋轉肌腱破裂有關，被告否認其與系爭事故之因
    果關係，故不願給付。
　⒐精神慰撫金500,000元之部分：
　　依照兩造之社經地位，50萬元顯然過高，認強制險理賠已足
    以支付原告之損害。
　㈢並聲明：原告之訴駁回。如受不利判決，願供擔保請准宣告
    免為假執行。　
三、得心證之理由：
  ㈠本件原告主張 被告於108年9月30日13時25分許，駕駛系爭自
    小客車，在臺南市○○區○○○路0號前由南往北之北向車道路邊
    停等時，本應注意該路段劃設行車分向線，由該路邊起步橫
    跨越東橋一路北向車道欲左轉彎至該路南向車道往南行駛時
    ，應讓東橋一路北向車道行進中之車輛優先通行，詎被告竟
    疏未注意及此，橫越至東橋一路北向車道中，欲左轉彎至對
    面即東橋一路南向車道以往南行駛；適原告騎乘系爭機車沿
    東橋一路北向車道由南往北方向直行而來，看見被告車輛駛
    出上開路邊進入其車道時，已煞車閃避不及，雙方因而發生
    碰撞，致原告人車倒地，受有系爭左胸壁挫傷等傷害等情，
    業據本院職權調取本院109年度交簡字2498號過失傷害刑事
    案件，核閱卷附道路交通事故現場圖、道路交通事故調查表
    ㈠、道路交通事故調查報告表㈡、診斷證明書及現場照片屬實
    ，且被告對於上開事實亦不否認，本院依上開調查證據之結
    果，足徵被告於上開時、地，造成原告受有系爭左胸壁挫傷
    等傷害之事實，堪可認定。原告主張其於系爭事故中除受有
    系爭左胸壁挫傷等傷害外，尚受有右肩旋轉肌腱大破裂等情
    ，為被告所否認。經本院函詢奇美醫院，原告至該院急診時
    ，有無受有右肩旋轉肌腱大破裂傷勢，經該院回覆本院：紀
    錄其中未提及右肩活動情況，病人亦未主訴其右肩活動受限
    制，難以判定其有右肩旋轉肌腱大破裂之傷勢等語，有奇美
    醫院函覆本院原告之病情摘要1份附卷可查（見訴字卷第79
    頁），復參酌原告於高雄榮民總醫院臺南分院（下稱榮民總
    醫院臺南分院）原告之護理記錄，其中108年11月17日記載
    ：原告10/4至本院骨科門診，發現右手無法向後轉，10/18
    電腦斷層檢查顯示右肩旋轉肌腱斷裂等情（見簡字卷第135
    頁）。足徵，原告於系爭事故發生之際，奇美醫院未能發現
    原告受有右肩旋轉肌腱大破裂，乃因原告於急診時並未主訴
    ，其右肩活動受限所致。又經本院函詢榮民總醫院臺南分院
    ，原告受有右肩旋轉肌腱大破裂之原因，得否排除非急性撕
    裂傷所致，經該院回覆本院：原告本身為早餐工作者此次因
    右肩疼痛就診，進一步理學檢查含影像學檢查報告為右肩旋
    轉肌腱發炎。原告就診乃因長期工作，致右肩不適，確定有
    可能長期使用導致，但不能排除是否有相關外傷造成等語（
    見簡字卷第107頁）。是以，依奇美醫院與高雄榮民總醫院
    臺南分院之上開函覆可知，病人就診時，若表示右肩活動有
    受限之情況，則表示病人可能受有右肩旋轉肌腱大破裂之傷
    害。本件原告於系爭事故急診就診之際，未表示右肩活動有
    受限之情況，依上開說明，可知原告於系爭事故急診之際，
    並無右肩旋轉肌腱大破裂之情況。原告於系爭事故發生後相
    隔四日，才又至榮民總醫院臺南分院就醫表示其右肩無法向
    後轉。顯見，原告右肩旋轉肌腱大破裂，乃因原告長期從事
    早餐工作，導致右肩不適所致，難認與系爭事故之發生有相
    當因果關係等情無訛。而原告主張其因系爭事故受有右肩旋
    轉肌腱大破裂，並無其他積極證據可資佐證。是以，原告主
    張其因系爭事故受有右肩旋轉肌腱大破裂，係屬無據，自非
    可採。
  ㈡汽車迴車時，應依下列規定： 五、汽車迴車前，應暫停並顯
    示左轉燈光或手勢，看清無來往車輛，並注意行人通過，始
    得迴轉，道路交通安全規則第106條第5款定有明文。本件被
    告駕車行駛時，理當遵守上開規定謹慎駕駛，而依當時情形
    ，天候晴、有日間自然光線、柏油路面乾燥無缺陷、路上無
    障礙物、視距良好，客觀上即無不能注意之情事，被告竟疏
    未注意，起駛左轉未讓直行車先行，不慎與原告所騎乘之系
    爭機車發生碰撞， 致原告受有系爭左胸壁挫傷等傷害，被
    告前開過失行為與原告所受系爭左胸壁挫傷等傷害之結果間
    具有相當因果關係，原告主張被告應負侵權行為損害賠償責
    任，應屬可採。
　㈢茲就原告請求賠償之項目及金額分別審酌如下：　
　⒈醫療費用37,061元之部分：
　  原告主張其因系爭左胸壁挫傷等傷害至奇美醫院就診，支出
    醫療費用820元，後續至榮民總醫院臺南分院治療右肩旋轉
    肌腱大破裂，共支出36,241元等情，為被告所否認，並抗辯
    ，原告因系爭事故僅受有系爭左胸壁挫傷等傷害，故願意給
    付原告所提出之奇美醫院之醫療費用820元，原告所主張之
    其餘醫療費用與被告無涉等語。本件原告主張因系爭左胸壁
    挫傷等傷害至奇美醫院就診醫療費用820元部分，業據原告
    提出收據為證，且為被告所不否認，是原告此部分之主張，
    係屬有據。另原告後續至高雄榮民總醫院臺南分院治療右肩
    旋轉肌腱大破裂，共支出36,241元，乃因原告受有右肩旋轉
    肌腱大破裂所支出之醫療費用，非因本件系爭事故所引起，
    故原告此部分主張之醫療費用，係屬無據。綜上，本件原告
    得請求被告給付醫療費用820元，原告逾此範圍之請求，為
    無理由，應駁回之。 
　⒉看護費用132,000元之部分：
　　原告主張其受有右肩旋轉肌腱大破裂，需人看護，共支出13
    2,000元等情，亦為被告所否認，並以上開情詞置辯。惟原
    告受有右肩旋轉肌腱大破裂，非因系爭事故所致，已如前述
    ，故原告主張其受有右肩旋轉肌腱大破裂需人看護共支出13
    2,000元，係屬無據，自非可採。
　⒊醫療耗材費用730元之部分：
　　原告主張其因系爭事故受有系爭左胸壁挫傷等傷害及右肩旋
    轉肌腱大破裂，故支出醫療耗材費用730元，為被告所否認
    ，並抗辯僅願意給付系爭左胸壁挫傷等傷害所支出之醫療耗
    材70元，其餘部分之支出與系爭事故無涉等語。觀諸原告所
    提出之醫療耗材電子發票，原告於系爭事故發生之隔日即10
    8年10月1日支出醫療耗材費用70元（見附民卷第76頁），堪
    認與系爭左胸壁挫傷等傷害相關，故原告此部分之主張有據
    ，惟原告所提出之其餘醫療耗材電子發票收據所載之日期均
    為原告接受右肩旋轉肌腱大破裂修復手術後所購買，然原告
    所受之右肩旋轉肌腱大破裂與系爭事故無涉，已如前述，故
    原告請求被告應給付醫療耗材超過70元部分，係屬無據，尚
    難採憑。 
　⒋復健費用13,217‬元部分：
　　原告主張其因右肩旋轉肌腱大破裂手術後，迄今已支出復健
    費用13,217‬元，為被告所否認。依上所述，原告所受之右
    肩旋轉肌腱大破裂，與系爭事故無涉，故原告主張因右肩旋
    轉肌腱大破裂支出復健費用13,217‬元，亦屬無據。
　⒌醫學美容費用40,000元部分
　  至於原告所主張其因右肩旋轉肌腱大破裂手術後之右肩疤痕
    6公分及左右腿色素沉澱共支出美容修復費用40,000元等情
    ，業據原告提出北安勤美皮膚科診所診斷證明書為證（見附
    民卷第131頁），復觀諸所提出其雙腳擦傷挫傷後之痊癒照
    片，雙腳色素沉澱之範圍及分布狀況，非如被告抗辯所稱，
    為一般蚊蟲叮咬所致，有原告提出之照片可稽（見附民卷第
    37頁）。是以，原告確有因雙腳擦傷挫傷後因左右腿色素沉
    澱而予以美容修復之必要，惟原告所受之右肩旋轉肌腱大破
    裂，非因系爭事故所致，已如前述，故原告因右肩旋轉肌腱
    大破裂手術後所造成之右肩疤痕美容修復費用，被告抗辯其
    無支付之必要，則屬有據。然本院審酌原告所提出右肩疤痕
    與左右腿色素沉澱之照片以觀（見附民卷第37頁），因原告
    左右腿色素沉澱面積範圍甚廣，與右肩疤痕兩者間之修復費
    用，應屬相當，是以，原告主張因左右腿色素沉澱所需美容
    修費費用以20,000元為宜。故原告主張醫學美容費用超過20
    ,000元部分，則屬無據，自非可採。　
　⒍就診交通費用19,210元之部分：
　　原告主張因系爭左胸壁挫傷等傷害及右肩旋轉肌腱大破裂，
    就醫所支出之交通費用，共計為19,210元等情。為被告所否
    認，並抗辯，其僅願給付原告至奇美醫院之交通費用160元
    ，其餘費用與系爭事故無涉，不願給付等語。本件原告主張
    所支出就診交通費用，其中期間為108年9月30日所支出之交
    通費用，為原告至奇美醫院急診返家所致，且為被告所不爭
    執，故原告此部分之主張，係屬有據。其餘原告右肩旋轉肌
    腱大破裂受傷之就醫、復健，因與本件系爭事故無涉，故原
    告此部分之主張，自屬無據。又原告主張其醫學美容亦需搭
    乘計程車就醫，惟考量原告當時雙腳擦傷、挫傷均已痊癒，
    僅為色素沉澱，並無任何行動不便，無法自行前往，而需搭
    乘計程車之必要，故原告主張其因醫學美容就診所支出之交
    通費用，被告亦無支付之必要。綜上，原告請求被告應給付
    交通費用以160元，為有理由，逾此範圍，則無理由。
　⒎機車修理費用3,750元之部分：
　　原告主張系爭機車被告應給付3,750元修理費用，為被告所
    否認，並抗辯，系爭機車已使用26年，被告願意給付工資1,
    250元，零件部分則應予以折舊。系爭機車為84年2月出廠，
    有系爭機車行車執照附卷可查（見訴字卷第75頁），依行政
    院所頒固定資產耐用年數表及固定資產折舊率表，【機械腳
    踏車】之耐用年數為3年，依平均法計算其折舊結果（即以
    固定資產成本減除殘價後之餘額，按固定資產耐用年數表規
    定之耐用年數平均分攤，計算折舊額），每年折舊率為3 分
    之1 ，並參酌營利事業所得稅查核準則第95條第6 項規定「
     固定資產提列折舊採用定率遞減法者，以1年為計算單位，
    其使用期間未滿1 年者，按實際使用之月數相當於全年之比
    例計算之，不滿1月者，以1 月計」，系爭機車自出廠日84
    年2月，迄本件車禍發生時即108年9月30日，已使用超過26
    ，則零件扣除折舊後之修復費用估定為625元【計算方式：1
    .殘價＝取得成本÷( 耐用年數＋1)即2,500÷(3+1)≒625（小數
    點以下四捨五入）；2.折舊額 ＝(取得成本－殘價)×1/（耐用
    年數）×（使用年數）即(2,500－625) ×1/3×（26+0/12）≒1,
    875（小數點以下四捨五入）；3.扣除折舊後價值＝（新品取
    得成本－折舊額）即2,500－1,875＝625】。是以，原告請求被
    告應給付系爭機車修理費用1,875元部分，係屬有據，逾此
    範圍，則屬無據。
　⒏不能工作損失153,576元之部分：
　　原告主張因右肩旋轉肌腱大破裂致其無法提重物，而有不能
    工作損失153,576元等情，亦為被告否認。惟本件原告受有
    右肩旋轉肌腱大破裂一節，與系爭事故無涉，已如前述，故
    原告此部分之主張，自屬無據。又原告主張其因右肩旋轉肌
    腱大破裂手術後，有勞動能力減損，請求本院鑑定勞動能力
    減損一節，惟因原告受有右肩旋轉肌腱大破裂，與本件系爭
    事故無涉，已如前述，故本院認無送請醫院鑑定勞動能力減
    損之必要，附此敘明。
　⒐精神慰撫金500,000元之部分：
　　慰藉金之賠償，須以人格權遭遇侵害，使精神上受有痛苦為
    必要，其核給之標準固與財產上損害之計算不同，然非不可
    斟酌雙方身分、資力與加害程度及其他各種情形核定相當之
    數額（最高法院51年台上字第223號判決意旨參照）。本院
    審酌：①原告為大學畢業、目前經營早餐店，每月收入約4、
    5萬元。被告高職畢業，每月收入約3、4萬元，業據兩造自
    陳在卷②原告因系爭事故受有系爭左胸壁挫傷等傷害③被告違
    規起駛左轉未讓行進中車輛先行之過失程度及兩造身分、地
    位、經濟狀況，復考量原告受有前開傷害於精神上所受煎熬
    ，認為原告請求被告賠償精神慰撫金500,000元核屬過高，
    應以80,000元為適當。
　⒑綜上，合計原告得請求被告賠償之數額為102,925元【計算式
    ：820元（醫療費用）＋70元（醫療耗材）＋20,000元（醫學
    美容）＋160元（交通費用）＋1,875元（機車修理費用）＋80,
    000元（精神慰撫金）＝102,925元】，逾此金額之請求，則
    屬無據，不應准許。
 ㈣保險人依本法規定所為之保險給付，視為被保險人損害賠償金
   額之一部分，被保險人受賠償請求時，得扣除之，強制汽車
   責任保險法第32條定有明文。原告就系爭事故已受領強制汽
   車責任保險理賠金66,236元，有原告所提出之強制汽車責任
   保險之請領資料可稽（見訴字卷第73頁），復為兩造所不爭
   執，此部分應予依法扣除。經扣除上述數額後，原告得請求
   被告給付之金額為36,689元【計算式：102,925元－66,236元＝
   36,689元】。
四、綜上所述，原告依侵權行為之法律關係，請求被告給付36,6
    89元，及自附帶民事起訴狀繕本送達翌日即109年9月24日（
    見附民卷第183頁）起至清償日止，按週年利率百分之5計算
    之利息，為有理由，應予准許；逾此金額之請求，則屬無據
    ，應予駁回。
五、本件為判決基礎之事證已臻明確，兩造其餘主張及所提證據
    ，經本院審酌結果，認與本院上開論斷結果無涉或無違，爰
    不予一一贅述，附此敘明。
六、本判決係就民事訴訟法第427條第1項所定訴訟適用簡易程序
    所為被告部分敗訴之判決，依同法第389條第1項第3款之規
    定，就原告勝訴部分，依職權宣告假執行；另被告陳明願供
    擔保請准免為假執行，核與法律規定相符，爰酌定相當之擔
    保金額准許之。至原告敗訴部分，其假執行之聲請已因訴之
    駁回而失所附麗，應併予駁回之。
七、訴訟費用負擔之依據：民事訴訟法第79條。　　　
中    華    民    國   110    年    8     月   31     日
                  臺灣臺南地方法院臺南簡易庭
                                  法  官  葉淑儀
以上正本係照原本作成。
如不服本判決，應於送達後20日內，向本院提出上訴狀並表明上
訴理由，如於本判決宣示後送達前提起上訴者，應於判決送達後
20日內補提上訴理由書（須按他造當事人之人數附繕本）。
中    華    民    國   110    年    8     月   31     日
                                  書記官  許榮成